【裁判字號】    94,重訴,5
【裁判日期】    950726
【裁判案由】    違反槍砲彈藥刀械管制條例等
【裁判全文】
臺灣臺東地方法院刑事判決              94年度重訴字第5號
公  訴  人  臺灣臺東地方法院檢察署檢察官
被      告  丁○○
                    （現於臺灣臺東戒治所強制戒治中）
指定辯護人  本院公設辯護人  甲○○
上列被告因違反槍砲彈藥刀械管制條例等案件，經檢察官提起公
訴（94年度偵字第1724號），本院判決如下：
    主  文
丁○○意圖供自己犯罪之用，而未經許可製造爆裂物未遂，累犯
，處有期徒刑柒年陸月，併科罰金新台幣壹拾萬元，罰金如易服
勞役，以新台幣壹仟元折算壹日。
扣案如附表所示之物均沒收。
    犯  罪  事  實
一、丁○○前於民國87年間因槍砲案，經本院判處有期徒刑1年4
    月確定，於89年5月25日假釋出監，並於89年8月11日假釋期
    滿執行完畢。
二、詎丁○○仍不知悔改，因缺錢花用，意圖為自己不法之所有
    及供自己犯罪之用，於94年8月6日起，未經許可，在臺東縣
    臺東市○○路○段143巷23號住處，製造具殺傷力之爆裂物2
    枚，再於同月8日晚上8時許，向不知情之陳琮輝（另經檢察
    官為不起訴處分確定）購買門號0000000000號行動電話SIM
    卡，嗣於94年8月8日晚上12時許始將該2枚爆裂物完成，惟
    該2枚爆裂物因組合有誤，均無有效之定時點火裝置而製造
    爆裂物未遂。丁○○於製作完成後，隨即至臺東縣臺東市○
    ○路○段6號安東塑膠有限公司（下稱安東公司），將該2枚
    爆裂物分別放置於該公司門市後方倉庫窗戶旁及另1倉庫後
    方圍牆邊，再於翌日即94年8月9日上午11時30分許至同日15
    時許，先以公用電話撥打至安東公司1通後，再接續以上開
    行動電話門號撥打至安東公司共12通，向該公司負責人乙○
    ○恐嚇稱：「我已放置多枚炸彈在你們工廠，要準備好300
    萬元送至臺東市○○路○段，否則引爆炸彈」等語，恐嚇乙
    ○○交付新台幣（下同）300萬元，並告知其中1枚放在安東
    公司門市後方倉庫窗戶旁之爆裂物，然乙○○並未交付上開
    款項而報警處理，經警到場拆解並循線查獲丁○○後，丁○
    ○始於羈押期間再供出另1枚爆裂物所在。
三、案經臺東縣警察局移送臺灣臺東地方法院檢察署檢察官偵查
    起訴。
    理  由
一、證據能力部分：關於被害人乙○○及證人陳琮輝於警詢中所
    為陳述，被告及辯護人於準備程序及本院審理時均未聲明異
    議，本院審酌該製作過程亦無不適當之情形，又對於被告是
    否有恐嚇取財之待證事實，具有相當關聯性，依刑事訴訟法
    第159條之5第2項規定，應有證據能力。
二、認定犯罪事實所憑之證據及理由：
    (一)被告於警詢、偵訊、本院準備程序及審理時已自白前揭製
      造爆裂物、恐嚇取財之犯行。
    (二)被害人乙○○於警詢所為之指訴。
    (三)證人陳琮輝於警詢之陳述及偵訊時之證述。
    (四)0000000000號行動電話之通聯紀錄1份。
    (五)本案相關之照片35幀。
    (六)內政部警政署刑事警察局94年10月21日刑偵五字第094016
      0990鑑驗通知書1紙、94年11月16日刑偵五字第094017502
      0鑑驗通知書1紙、94年9月8日刑鑑字第0940122785鑑定書
      影本1紙及94年10月25日刑鑑字第0940144447鑑定書1紙，
      及法務部調查局95年3月30日調科參字第09500115740號鑑
      定通知書可憑。
    (七)扣案之已拆解土造爆裂物2枚、SIM卡1張及已燒燬之行動
      電話2支。
    (八)綜上所述，本件被告確有製造爆裂物未遂及恐嚇取財未遂
      行為之事證明確，犯行堪以認定。
三、對於被告辯解之判斷：
    被告辯稱：我在製造爆裂物的時候，知道應該不會引爆，我
    只是作個假象而已等語。經查：
    (一)按「爆裂物」一詞，見於刑法第176條、第186條、第186
      條之1、第187條及槍砲彈藥刀械管制條例第4條第1項第2
      款之規定。其中刑法第186條、第186條之1及第187條所稱
      之「爆裂物」，均係指與炸藥、棉花藥、雷汞「相類」之
      爆裂物；同法第176條所稱之「爆裂物」，則係指與火藥
      、蒸氣、電氣、煤氣併列之「其他」爆裂物；槍砲彈藥刀
      械管制條例第4條第1項第2款所稱之「爆裂物」，係指與
      子彈併列「具有殺傷力或破壞性」之爆裂物，屬於彈藥之
      一種。實務上，刑法所謂爆裂物，係指其物有爆發性，且
      有破壞力，可於瞬間將人及物殺傷或毀損者而言，此有最
      高法院22年上字第4131號判例意旨可供參照。由上所述，
      刑法所稱爆裂物係指其物有爆發性，且有破壞力，可於瞬
      間將人及物殺傷或毀損者而言，合乎此意義之爆裂物均屬
      刑法第176條規定「其他爆裂物」之列；且因「具有殺傷
      力或破壞性」，當然亦屬於槍砲彈藥刀械管制條例第4條
      第1項第2款之「彈藥」。至爆裂物中得視為與炸藥、棉花
      藥、雷汞「相類」者，始合於刑法第186條、第186條之1
      及第187條3罪之客體。然究竟是否屬於一般之爆裂物或與
      炸藥等相類之爆裂物，即應依事實調查認定之。
    (二)扣案之爆裂物2枚，經送內政部警政署刑事警察局鑑定，
      其中1枚土製爆裂物經檢視，係以長18公分、直徑6.5公分
      、重800公克之噴漆罐為容器，外接有鬧鐘一個，並外接
      電線2條，線末瑞接有燈泡之燈絲及3號電池2枚，而瓶蓋
      處則鑽洞插入吸管及長14公分鞭炮一條。經拆解後，罐內
      裝有黑人牙膏瓶，瓶內裝有6.26克黑色火藥並於噴漆權與
      牙膏瓶中間空隙填塞10粒鞭炮及裹有黃油之59根螺絲釘、
      3支銅釘，並注入矽力康填縫劑以填塞內部空隙。該爆裂
      物依其組裝零件，認係結構完整之點火式具殺傷力之爆裂
      物，而該火藥經鑑定結果，檢出碳粉、硫粉及硝酸鉀等成
      分，認係黑色火火藥；另1枚爆裂物經檢視，係以長15公
      分、直徑10公分之圓型塑膠筒為容器，內裝有長9公分、
      直徑5公分之樑形密封鐵製容器一個，並以透明膠帶連接
      鬧鐘1個，鬧鐘外接電線2條，線末瑞接有燈泡之燈絲及3
      號電池2枚，瓶蓋處則鑽洞插入5公分長之中空細鐵管及管
      內覆鞭炮一條。經拆解後，楔形鐵罐內裝有鉛塊、玻璃碎
      片共76克，及30.2克之煙火類火藥，該爆裂物依其組裝零
      件，認係結構完整之點火式具殺傷力之爆裂物，而該火藥
      經鑑定結果，檢出鋁粉、硫磺、氯酸鉀等成分，認係煙火
      類火藥等情，分別有該局94年10月21日刑偵五字第094016
      0990鑑驗通知書1紙、94年9月8日刑鑑字第0940122785鑑
      定書影本1紙、94年11月16日刑偵五字第0940175020鑑驗
      通知書1紙及94年10月25日刑鑑字第0940144447鑑定書1紙
      在卷可憑。
    (三)本案經依被告聲請，將上開2枚爆裂物再送請法務部調查
      局鑑定後，認：該爆裂物2枚均已拆解，經檢視後，其中1
      枚爆裂物內2枚3號電池仍有約1.4伏特電壓之電力，惟小
      燈泡沒有鎢絲，無法過電發熱點火，又由鬧鐘改裝之定時
      器，其銅線指針針軸與鬧鐘殼體膠著固定不能轉動，無法
      有效連結電池與燈泡間二條電線之接點發揮導通電路功用
      ，為無效定時點火裝置；另一枚爆裂物內2枚3號電池，經
      量後單獨個體者仍有約1．2伏特電壓之電力，鬧鐘功能正
      常，另1枚焊接電線之3號電池沒有電力，小燈泡燈絲斷路
      不能導電發熱，該小燈泡及鬧鐘、電池等之組合為無效定
      時點火裝置。至該2枚爆裂物內之黑色粉末經以燃燒試驗
      法、呈色反應法及氣相層析質譜分析法檢驗，為含氯化鉀
      成分之煙火類黑火藥。前述2枚爆裂物之定時點火裝置雖
      為無效，然以送鑑拆解之零組件經適當組裝，仍可製作成
      以引火方式延燒導火線點燃火藥引爆之土製爆裂物，認其
      爆炸威力於近距離具有殺傷力。且由送鑑資料及爆裂物零
      組件研判，送鑑爆裂物認非經專家指導或參閱專業書刊製
      作而成，可能係經由媒體報導一知半解的情形下製出等情
      ，亦有該局95年3月30日調科參字第09500115740號鑑定通
      知書可憑。
    (四)綜上所述，本件被告所製爆裂物雖均為無效定時點火裝置
      ，然零組件經適當組裝後，仍可製作成以引火方式延燒導
      火線點燃火藥引爆，且爆炸威力於近距離具有殺傷力，被
      告亦坦承點火的話，火線可以通到黑色火藥那邊去等詞，
      足見該2枚爆裂物自仍屬於槍砲彈藥刀械管制條例第4條第
      1項第2款所稱之「爆裂物」無誤，被告上開所辯顯不足採
      信。
四、論罪科刑的理由：
    (一)被告所為，係犯槍砲彈藥刀械管制條例第7條第5項、第3
      項之意圖供自己犯罪之用，未經許可，製造爆裂物未遂罪
      ，及刑法第346條第3項、第1項恐嚇取財未遂罪。被告持
      有爆裂物之主要組成零件即火藥，用以組裝上開爆裂物，
      其持有爆裂物主要組成零件火藥之行為，為其製造爆裂物
      之部分行為，不另論罪。又按非法製造槍砲彈藥刀械等違
      禁物，所侵害者為社會法益，如果製造之客體種類相同（
      同為手槍，或同為子彈者），縱令製造完成之客體有數個
      （如數支手槍、數顆子彈），仍為單純一罪，不發生想像
      競合犯之問題，最高法院82年度臺上字第5303號判決意旨
      可參。查被告基於製造爆裂物之單一犯意，雖同時接續製
      造具有殺傷力之土製爆裂物2枚，仍應論以單一之意圖供
      自己犯罪之用未經許可製造爆裂物罪。而被告製造爆裂物
      後未經許可持有之低度行為，應為製造之高度行為所吸收
      ，不另論罪。
    (二)查被告行為後，94年1月7日修正公布之刑法，自95年7月1
      日施行，修正後之刑法刪除第55條關於牽連犯之規定。本
      件被告所犯上開各罪具有牽連犯之關係，依修正前即行為
      時之規定，應從最重之一罪處斷；然修正後之刑法已刪除
      牽連犯之規定，且被告所犯各罪，行為獨立、時間上亦有
      明顯之區隔，所犯上述各罪應依數罪併罰之規定分論併罰
      ，比較新舊法之規定，修正後之規定並非較有利於被告；
      又修正後刑法第33條第5款規定，罰金為新台幣1,000元以
      上，以百元計算之，就刑罰罰金部分之最低度刑已有變更
      ，比較修正前後之規定，亦以修正前之規定有利於被告；
      再刑法第65條第2項規定，無期徒刑減輕者，已從原來得
      減輕為7年以上有期徒刑之規定，修正為20年以下15年以
      上有期徒刑，比較修正前後之規定，自以修正前之規定有
      利於被告，並綜合比較後述之累犯及未遂犯規定，均以舊
      法較有利於被告，應依修正後刑法第2條第1項之規定，適
      用行為時之法律。本件被告製造爆裂物之目的係在恐嚇取
      財之用，業據被告於本院審理時供述明確，其所犯意圖供
      自己犯罪之用未經許可製造爆裂物未遂罪、恐嚇取財未遂
      罪間，有方法目的之牽連犯關係，應依修正前刑法第55條
      之規定，從最重之槍砲彈藥刀械管制條例第7條第5項、第
      3項意圖供自己犯罪之用未經許可製造爆裂物罪處斷。
    (三)被告曾有如犯罪事實欄所示之論罪科刑前科，有臺灣高等
      法院被告前案紀錄表各1份在卷可憑，其於有期徒刑執行
      完畢後5年內，再犯本件製造爆裂物未遂、恐嚇取財未遂
      等有期徒刑以上之罪，為累犯，除製造爆裂物未遂罪法定
      刑死刑、無期徒刑部分依法不得加重外，該罪法定刑有期
      徒刑、併科罰金部分，及恐嚇取財未遂罪部分均依修正前
      刑法第47條規定加重其刑。被告未經許可製造爆裂物部分
      ，已著手於製造爆裂物行為之實施而未遂，應依修正前刑
      法第26條前段規定減輕其刑，並均依刑法第71條第1項規
      定，先加後減之（按比較新舊法之結果，舊法累犯、未遂
      犯規定，對於被告並無不利，自應依修正前之刑法適用）
      。起訴書雖認被告製造爆裂物為既遂，惟查，依前揭內政
      部警政署刑事警察局函文內所示，該2枚爆裂物均係以檢
      視法及拆解法之鑑驗方法鑑定，認係結構完整之點火式具
      殺傷力之爆裂物，惟經本院函請法務部調查局詳細檢查爆
      裂物內之零組件後，法務部調查局則函復本院該2枚爆裂
      物雖均為無效定時點火裝置，以送鑑拆解之零組件經適當
      組裝，仍可製作成以引火方式延燒導火線點燃火藥引爆之
      土製爆裂物等情，足證應以法務部調查局之鑑定方法較為
      精確，況被告亦坦承另1枚爆裂物係在伊羈押期間始再供
      出，則以該段時間爆裂物仍未爆炸等情，足證該定時點火
      裝置確屬無效，則被告所為自尚屬未遂階段，附此說明。
    (四)審酌被告自承係為缺錢始為本件之犯行，犯後已坦承大部
      分犯行，並於羈押中帶警起出另1枚尚未查獲之爆裂物，
      併考慮被告犯罪之手段暨對社會造成之損害等一切情狀，
      量處如主文所示之刑，並依修正後刑法之規定，就罰金部
      分諭知易服勞役之折算標準（按行為後法律有變更者，適
      用行為時之法律。但行為後之法律有利於行為人者，適用
      最有利於行為人之法律，修正後刑法第2條第1項定有明文
      。被告行為時，刑法第42條第1項前段規定：「易服勞役
      以一元以上三元以下折算一日。」；又被告行為時之易服
      勞役折算標準，業據修正刪除前罰金罰鍰提高標準條例第
      2 條前段規定，就其原定數額提高為100倍折算1日。則本
      件被告行為時之易服勞役折算標準，應以銀元300元折算1
      日，即新台幣900元折算1日。惟95年7月1日修正公布施行
      之刑法第42條第3項前段規定：「易服勞役以新台幣一仟
      元、二仟元或三仟元折算一日。」比較修正前後之易服勞
      役折算標準，以修正後之規定，較有利於被告，應依修正
      後刑法第2條第1項後段之規定，適用修正後之刑法第42條
      第3項前段規定，定其折算標準。
    (五)按從刑附隨於主刑，扣案如附表編號三、四所示之物，均
      係槍砲彈藥刀械管制條例第4條第1項第2款所列物品，乃
      未經許可不得持有之違禁物，應依修正前刑法第38條第1
      項第1款規定宣告沒收。另附表編號一、二所示之物，因
      為採證及鑑驗人員拆解碎裂，而為爆裂物之殘餘物，雖非
      違禁物，然係被告所有供犯罪所用之物，亦應依修正前刑
      法第38條第1項第2款規定宣告沒收。另扣案行動電話SIM
      卡1張，依行動電話門號租用契約，應屬電信公司所有，
      另2支行動電話則已燒燬，故均不予沒收，附此敘明。
五、適用法律依據：
    (一)刑事訴訟法第299條第1項前段。
    (二)槍砲彈藥刀械管制條例第7條第5項、第3項。
    (三)刑法第11條前段、刑法第2條第1項、修正前刑法第346條
      第3項、第1項、第26條前段、第47條、第55條、第42條第
      3項（新法）、第38條第1項第1款、第2款。
    (四)罰金罰緩提高標準條例第1條前段。
本案經檢察官丙○○到庭執行職務
中    華    民    國    95    年    7     月    26    日
                  刑事第三庭  審判長法  官  黃建都
                                    法  官  黃珮茹
                                    法  官  陳君鳳
以上正本證明與原本無異。
如不服本判決，應於判決送達後10日內向本院提出上訴狀（須附
繕本）。
「切勿逕送上級法院」
                                    書記官  陳俊德
中    華    民    國    95    年    7     月    31    日
附錄本案論罪科刑法條全文：
槍砲彈藥刀械管制條例第7條：
未經許可，製造、販賣或運輸火砲、肩射武器、機關槍、衝鋒槍
、卡柄槍、自動步槍、普通步槍、馬槍、手槍或各類砲彈、炸彈
、爆裂物者，處死刑、無期徒刑或7年以上有期徒刑；處徒刑者
，併科新台幣3千萬元以下罰金。
未經許可，轉讓、出租或出借前項所列槍砲、彈藥者，處無期徒
刑或5年以上有期徒刑，併科新台幣1千萬元以下罰金。
意圖供自己或他人犯罪之用，而犯前二項之罪者，處死刑或無期
徒刑；處徒刑者，併科新台幣5千萬元以下罰金。
未經許可，持有、寄藏或意圖販賣而陳列第1項所列槍砲、彈藥
者，處5年以上有期徒刑，併科新台幣1千萬元以下罰金。
第1項至第3項之未遂犯罰之。
刑法第346條
意圖為自己或第三人不法之所有，以恐嚇使人將本人或第三人之
物交付者，處6月以上5年以下有期徒刑，得併科1千元以下罰金
。
以前項方法得財產上不法之利益，或使第三人得之者，亦同。
前二項之未遂犯罰之。
附表：
一、已拆解之爆裂物1枚（內含報紙、瓶蓋、導火線、封鉛、楔
    形鐵質容器、鉛塊及玻璃碎片、小燈泡及鬧鐘及電池及電線
    、圓形塑膠筒、報紙等物）。
二、已拆解之爆裂物1枚（內含導火線及麥管、牙膏瓶、噴漆罐
    、黃油螺絲釘及鋼釘、鞭砲、瓶蓋、小燈泡、鬧鐘、電池、
    電線等物）。
三、扣案之黑色火藥6.22公克（爆裂物內6.26公克，經取出0.04
    公克鑑定，餘6.22公克）。
四、扣案之煙火類火藥30.06公克（爆裂物內30.2公克，經取出
    0.14公克鑑定，餘30.06公克）。


司法院資訊處製作；財團法人民間司法改革基金會備份。
